臺灣高等法院臺南分院刑事判決　　　　 95年度上易字第642號
上　訴　人
即　被　告　甲○○
上列上訴人因竊盜案件，不服臺灣雲林地方法院95年度易字第29
1號中華民國95年10月11日第一審判決（起訴案號：臺灣雲林地
方法院檢察署95年度偵字第2323號），提起上訴，本院判決如下
：
    主  文
原判決關於甲○○部分撤銷。
甲○○共同踰越牆垣竊盜，累犯，處有期徒刑拾月。
    事  實
一、甲○○前因民國（下同）83年間肅清煙毒條例案件，經本院
    判處有期徒刑5年確定，甫於91年9月11日縮短刑期執行完畢
    ，詎仍不知悔改，與莊武男（61年11月5日生）共同基於意
    圖為自己不法所有之犯意聯絡，於95年05月01日上午07時30
    分許，由甲○○駕駛車牌號碼IH-8461號自用小客車搭載莊
    武男，至已歇業「振昌食品企業股份有限公司」（下稱振昌
    公司）位於雲林縣褒忠鄉○○村○○路100號尖兵工廠圍牆
    旁，以1人翻越屬安全設備之圍牆進入工廠、1人在外接應之
    方式，共同竊取置於圍牆內不鏽鋼材食品篩選器1組、食品
    用水盤12個、食品用粉圓滴器3組及長方型盛皿1個等物後，
    準備駕駛上開自小客車離去。幸經振昌公司負責人乙○○發
    現有異，而在圍牆外不遠處攔下該自小客車，因而報警查獲
    上情。
二、案經雲林縣警察局虎尾分局報告台灣雲林地方法院檢察署檢
    察官偵查起訴。
    理  由
一、訊據上訴人即被告甲○○固坦承駕駛上開車輛行經振昌公司
    位於雲林縣褒忠鄉○○村○○路100號尖兵工廠圍牆旁，及
    車上經警起獲上開不鏽鋼材食品篩選器1組、食品用水盤12
    個、食品用粉圓滴器3組及長方型盛皿1個等物之事實，但矢
    口否認有何加重竊盜之犯行，辯稱「車上之物係莊武男下車
    撿到的，並無共同竊盜之犯行」云云。
二、經查：
  (一)上揭經警起獲之不鏽鋼材食品篩選器1組、食品用水盤12個
    、食品用粉圓滴器3組及長方型盛皿1個等物，係振昌公司所
    有，放置在該公司圍牆內，經人自圍牆侵入竊取，當時有看
    到被告所駕駛之該輛車停在公司圍牆外面，事發時看見一人
    自裡面出來上車後，另一人將車輛開走之事實，業據証人乙
    ○○於原審審理時到庭結證綦詳；核與證人陳忠勇於原審證
    稱：「（當天看到幾個人在偷）二個人。」、「（看到時，
    二人的位置各在那裡）一人在裡面，一人在外面。」、「（
    車子停在那裡）大馬路圍牆旁邊。」、「（有無看到他們把
    那些東西搬出來）有。」、「（看到時，他們在搬什麼東西
    ）搬白鐵。」、「（是從工廠裡面搬出來的嗎）是，一人自
    裡面搬出來，一個人在外面接應。」、「（後來攔截到被告
    時，有無在後車座及行李箱裡發現什麼）車內都放有不銹鋼
    的器具。」、「（有親眼看到他們從工廠內搬東西出來嗎）
    有。」、「（是因親眼看到他們自工廠裡面搬東西才去叫乙
    ○○的嗎）對。」等情節相吻合。
  (二)再查，在被告甲○○所駕駛之上開車輛內起獲之上揭物品，
    買進之價格約有8、9萬元，雖為舊器材，但不是廢鐵，還可
    以用等情，亦據證人乙○○於原審證述明確；且佐以卷附照
    片所攝（見偵查卷第19頁），上開失竊之物品雖非新品，但
    非破舊不堪使用之物，顯見証人乙○○上開証詞非虛，該失
    竊之物品既是尚有價值之物品，衡情豈有棄於圍牆外而任令
    他人撿拾之理？益足佐証証人乙○○、陳忠勇指証「上開失
    竊之物品係被告等人翻越公司圍牆竊得之物等情，核與事實
    相符，而可信採。被告甲○○所辯，顯係事後卸責之詞，自
    無可採。
  (三)此外，復有現場照片10張及贓物認領保管單1紙在卷足證（
    偵卷第18至20頁）。本件事證已臻明確，被告犯行堪以認定
    。
三、按行為後法律雖有修正，但其內容僅係形式上做文字之修正
    ，或僅係將法理明文化，或僅係易動法條項次時，因未涉及
    犯罪構成要件或處罰內容之變更，自非屬法律之變更，而無
    依刑法第2條第1項之規定予以比較新舊法之必要，惟修正後
    之內容如客觀上已涉及犯罪構成要件或處罰內容等實質上變
    更時，即屬法律之變更，而應依刑法第2條第1項之規定比較
    新舊法。至比較結果，如修正後之內容，依行為人所犯個案
    具體主觀上比較結果，認並無有利之情形時，依刑法第2條
    第1項前段之規定，即應適用舊法即行為時法，如有利於行
    為人時，則應依刑法第2條第1項後段之規定，適用新法即裁
    判時法，足見應否適用刑法第2條第1項之規定比較新舊法，
    應取決於修正後法條之實質內容，於客觀上是否已有變更為
    依據，而非取決於是否有利於行為人，至於究竟應適用行為
    時法或裁判時法，始應就行為人所犯個案做具體主觀上之比
    較以判斷新法是否有利於行為人，如新法有利於行為人，則
    應適用新法即裁判時法，如新法並無有利於行為人之情形時
    ，則應適用舊法即行為時法。查刑法第28條、第47條業於94
    年2月2日修正公布，其中：(一)第28條已由原先之「2人以上
    共同實施犯罪之行為者，皆為正犯」，修正為「2人以上共
    同實行犯罪之行為者，皆為正犯」，足見修正後刑法第28條
    之規定，已將陰謀共同正犯及預備共同正犯，排除在共同正
    犯之範疇之外。(二)第47條由原先之「受有期徒刑之執行完畢
    ，或受無期徒刑或有期徒刑一部之執行而赦免後，5年以內
    再犯有期徒刑以上之罪者，為累犯，加重本刑至2分之1」，
    修正為「受徒刑之執行完畢，或一部之執行而赦免後，5年
    以內故意再犯有期徒刑以上之罪者，為累犯，加重本刑至2
    分之1。」、「第98條第2項關於因強制工作而免其刑之執行
    者，於受強制工作處分之執行完畢或一部之執行而免除後，
    5年以內故意再犯有期徒刑以上之罪者，以累犯論」，足見
    修正後累犯之認定，僅以故意再犯者為限，至於過失再犯者
    則排除在外；並均自被告行為後之95年7月1日施行。是依上
    開規定，被告行為後刑法第28條、第47條等條文之內容，於
    客觀上均已發生實質上之變更，揆諸上開說明，自應依新修
    正刑法第2條第1項之規定予以比較適用。茲審酌被告之行為
    無論依新法或舊法之規定，均屬共同正犯及累犯，新法並無
    有利於被告之情形，是綜合比較新舊法結果，以舊法較有利
    於被告，依95年7月1日施行之刑法第2條第1項前段之規定，
    自應適用行為時法即95年7月1日修正施行前刑法第28條、第
    47條之規定，合先敘明。
四、核被告甲○○所為，係犯刑法第321條第1項第2款之加重竊
    盜罪。被告甲○○與已確定之莊武男2人間，就上揭加重竊
    盜犯行，有犯意聯絡及行為分擔，均為共同正犯。又被告甲
    ○○前因83年間肅清煙毒條例案件，經本院判處有期徒刑5
    年確定，甫於91年9月11日縮短刑期執行完畢，有台灣高等
    法院被告前案紀錄表附卷可稽，其於5年以內再犯本件有期
    徒刑以上之罪，為累犯，應依修正前刑法第47條規定，加重
    其刑。
五、原審以被告甲○○部分罪証明確，因予論罪科刑，固非無見
    。但查，刑法第28條、第47條已修正，並於被告行為後施行
    ，因上開條文客觀上均已發生實質上之變更，自應依新修正
    刑法第2條第1項之規定予以比較適用，已如上述，原審認無
    比較新舊法之必要，自有未當。被告甲○○上訴否認犯罪，
    並以上開情詞指摘原判決不當，固無理由，但原判決關於被
    告甲○○部分，既有上開可議之處，即屬無可維持，應由本
    院將原判決關於被告甲○○部分予以撤銷改判。爰審酌被告
    甲○○有前科紀錄，有被告前案紀錄表在卷可證，素行不良
    ，此次又踰越圍牆，竊取他人之財物，危害社會治安，犯後
    否認犯罪之態度等一切情狀，量處如主文第2項所示之刑。
據上論結，應依刑事訴訟法第369條第1項前段、第364條、第299
條第1項前段、95年7月1日施行之刑法第2條第1項前段、第321條
第1項第2款、95年7月1日施行前刑法第28條、第47條，判決如主
文。
本案經檢察官張太龍到庭執行職務。
中　　華　　民　　國　　96　　年　　1 　　月　　10　　日
                  刑事第四庭    審判長法　官　吳志誠
                                      法　官　羅心芳
                                      法　官　陳珍如
以上正本證明與原本無異。
不得上訴。
　　　　　　　　　　　　　　　　　　　書記官　岑　玢
中　　華　　民　　國　　96　　年　　1 　　月　　10　　日
附錄：本判決論罪科刑條文：
刑法第321條第1項第2款：
犯竊盜罪而有左列情形之一者，處6月以上、5年以下有期徒刑：
  二、毀越門扇、牆垣或其他安全設備而犯之者。
